【裁判字號】    88,自,556
【裁判日期】    890113
【裁判案由】    背信等
【裁判全文】
臺灣高雄地方法院刑事判決                          八十八年度自字第五五六號
    自  訴  人  甲○○
    自訴代理人  黃振銘律師
    被      告  丙○○
右列被告因背信案件，經自訴人提起自訴，本院判決如左：
    主  文
丙○○無罪。
    理  由
一、自訴意旨如附件自訴狀所載。
二、按犯罪事實，應依證據認定之，無證據不得推定其犯罪事實。又不能證明被告犯
    罪者，應諭知無罪之判決，刑事訴訟法第一百五十四條、第三百零一條第一項定
    有明文。次按刑法第三百三十九條第一項詐欺罪之成立，以意圖為自己或第三人
    不法所有，以詐術使人將本人或第三人之物交付為要件。所謂以詐術使人交付，
    必須被詐欺人因詐術而限於錯誤，若其所用方法，不能認為詐術亦不致使人限於
    錯誤，仍與詐欺罪要件有間。末按刑法第三百四十二條第一項之背信罪，必須違
    背任務之行為，具有為圖取不法利益，或圖加不法損害之意思，為構成要件，若
    本人利益之受損害，乃基於正當原因，並非不法，則因缺乏犯罪意思要件之故，
    即難律以本罪，最高法院三十年度上字第一二一０號、五十三年度台上字第二四
    二九號，著有判例可資參照。
三、自訴人以被告涉犯刑法背信、詐欺罪嫌，無非以被告受自訴人之委託，將自訴人
    向土地銀行設定抵押借款之五百五十萬元額度內，貸放予民間借款者，然始終未
    曾告知其貸放對象、貸放原因與情形，復未交付任何貸款之權權憑證，致自訴人
    無從求償等為其論罪之依據。
四、訊據被告丙○○固坦承有受自訴人委託，為之將其向土地銀行所貸得之款項，貸
    與民間借款人之事實，惟堅決否認有何背信、詐欺之犯行，辯稱：我於八十二年
    四月間起，為自訴人將其設於土地銀行上開透支戶內貸得之款項借予他人，期間
    均將所得利息匯入自訴人之帳戶內，金額累計已達三百零二萬一千二百四十八元
    。嗣於八十三年二月十五日，因有耕有限公司負責人丁○○向高雄銀行貸款逾期
    ，向我調借九百萬元週轉，約定伊將上開款項返還高雄銀行後，翌日即可再行換
    約貸出返還於我，僅借用一日，我不疑有他即自自訴人上開土地銀行之帳戶中匯
    入五百萬元，連同另一客戶之四百萬元，共九百萬元匯入有耕有限公司設於高雄
    銀行之帳戶，以代償其貸款。不料，高雄銀行事後竟拒絕有耕有限公司貸出上開
    款項返還於我，我向丁○○追償亦不獲置理，我已向丁○○提出刑事詐欺之告訴
    。又八十二年二月二十一日，我因友人游美鈴欲向我調借三百五十萬元，當時因
    自訴人上開土地銀行之透支戶中，尚有餘額五十萬元，我乃再林榮成調借三百萬
    元，先匯入自訴人上開透支戶中，再提領出三百五十萬元借予游美鈴，惟游美鈴
    事後開立給我的支票亦全數跳票，現在亦由我全力追討中。且事後，自訴人之上
    開貸款，迄今均由我代為繳納透支利息，已達一百八十六萬一千一百元，實並無
    背信或詐欺之犯意等語。經查：
(一)本件自訴人於八十二年四月間起，將其向台灣土地銀行辦理房地抵押貸款所取得
    之透支額度五百五十萬元，並交付其設於該銀行支票帳戶（五六七一─二）之支
    票多紙，委由被告持向民間貸放，購取利息之情，業據自訴人陳明在卷。而自訴
    人亦不諱言被告為之使用上開貸款之初，其利息均有正常給付，參以卷附自訴人
    設於土地銀行上開帳戶之支票類存款分戶明細表所示，八十二年四月八日至八十
    三年二月八日止，其支出及存入情形均屬平衡，顯見被告所辯，伊於受委託之初
    均將其所賺得之利息存入該帳戶供被告提領，應屬非虛。是自訴人既係同意提供
    其帳戶內之透支貸款供被告貸出，被告亦按期交付所取得之利息，顯難謂被告有
    何施用詐欺陷被告於錯誤之情，其所為與刑法詐欺罪有間，合先敘明。
(二)再者，被告所為是否為圖取不法利益，或圖加不法損害之意思而構成刑法背信罪
    ，即為本件應加審酌者。查被告確於八十三年二月十六日，以自訴人之名義匯款
    九百萬元入高雄銀行文化中心分行戶名有耕有限公司帳號0000000000
    00之情，有上開匯款單影本一紙附卷可查。證人乙○○亦到庭證稱：伊確有介
    紹有耕有限公司負責人丁○○向被告借款九百萬元，原本約定借用一日償還該公
    司逾期貸款後，再行貸出返還被告，惟高雄銀行嗣後竟拒絕丁○○貸款等語在卷
    （見本院八十八年十二月十三日訊問筆錄）。另被告與游美鈴之借貸關係部分，
    亦有其所提游美鈴所開立面額為三百五十萬元之支票影本一紙在卷可憑，此並經
    證人游美鈴亦到庭證述確認無訛（同上開訊問筆錄）。是被告上開將自訴人貸款
    透支戶內之五百五十萬元，分別貸與有耕企業有限公司及游美鈴之辯，應屬非虛
    。則被告既依委任之本旨將上開款項貸放他人，顯難認有何圖取不法利益之意。
    更難以該債務人嗣後無力清償貸款，遽認被告有不法之意圖。再自訴人上開透支
    戶之貸款，經被告貸出後，雖未能獲得清償，惟該貸款迄今每月之利息均為被告
    代為繳付之情，已據自訴人自承在卷，則若被告果有不法損害自訴人利益之意，
    何須代償該貸款之利息至今。末自訴人亦到庭陳稱，伊委託被告代為放款賺取利
    息，開始時被告雖有告知伊款項借予何人，惟後來就不曾告知，不過因被告利息
    均有正常繳付，因此伊亦沒有意見等語在卷。是縱被告未能按時將委任事務進行
    狀況報告自訴人，惟因自訴人仍加以容任，而無異議，亦難認被告因此即違背渠
    雙方間之委任事務之約定。是揆諸前揭判例意旨，雖被告將自訴人上開透支戶內
    之貸款貸放他人後，迄今未能獲得清償，致令自訴人受有損害，惟其代為處理委
    任事務，是否業已善盡委任人之注意義務，而應對自訴人負擔賠償之責，應屬民
    事債務糾紛，尚與刑法上背信罪要件有間。此外，復查無其他積極證據足認有該
    犯行，揆諸前揭法條意旨，即應為被告無罪之諭知。據上論斷，應依刑事訴訟法
    第三百四十三條、第三百零一條第一項，判決如主文。
中      華      民      國    八十九    年      一      月     十三     日
                                  臺灣高雄地方法院刑事第一庭
                                      法  官    蔡    廣    昇
右正本證明與原本無異。
如不服本判決，應於判決送達後十日內，向本院提出上訴狀。
                                      書記官    張    乃    昇
中    華    民    國      八十九      年      一      月      十四      日


司法院資訊處製作；財團法人民間司法改革基金會備份。
